臺灣花蓮地方法院民事簡易判決
                                    110年度花簡字第367號
原      告  彭朝春  
被      告  鄧義興  
上列當事人間因傷害等案件，經原告提起刑事附帶民事訴訟，請
求侵權行為損害賠償事件，經本院刑事庭裁定移送前來（110年
度附民字第20號），本院於民國110年9月29日言詞辯論終結，判
決如下：
    主      文
被告應給付原告新臺幣壹拾伍萬伍仟壹佰貳拾伍元。
原告其餘之訴駁回。
本判決第一項得假執行；但被告如以新臺幣壹拾伍萬伍仟壹佰貳
拾伍元為原告供擔保後，得免為假執行。
    事實及理由
一、按訴狀送達後，原告不得將原訴變更或追加他訴，但擴張或
    減縮應受判決事項之聲明者，不在此限，民事訴訟法第255
    條第1項第3款定有明文。本件原告原請求被告應給付其新臺
    幣（下同）105萬元，及自刑事附帶民事起訴狀繕本送達被
    告翌日起至清償日止，按年息5%計算之利息。願供擔保，請
    准宣告假執行。嗣於本院審理時原告變更訴之聲明，請求被
    告應給付其30萬元等語（見本院卷第73頁）。經核原告所為
    訴之變更，屬減縮應受判決事項之聲明，參諸前揭規定，應
    予准許。
二、原告主張：被告於民國109年9月13日晚上，駕駛車牌號碼為
    000-0000號營業貨運曳引車（下稱系爭B車），行經花蓮縣
    秀林鄉和中隧道北端，與駕駛車牌號碼為000-0000號營業貨
    運曳引車（下稱系爭A車）之原告因超車發生糾紛。被告基
    於傷害故意，於同日晚上7時30分許，在花蓮縣秀林鄉和平
    火車站斜對面T字路口，徒手毆打原告之身體，致原告受有
    頭部外傷、腦震盪、右眼挫傷、右側眼高壓、左側第9、第1
    0肋骨骨折、左側胸壁挫傷之傷害。被告另基於公然侮辱故
    意，於原告倒地後，在上開不特定多數人得共見共聞之路邊
    ，以「你媽的老機掰，幹你老母卡好」等語辱罵原告，足以
    貶抑其人格及社會評價（上開衝突下稱系爭衝突）。原告因
    上開受傷，已支出醫療費用20萬元。又因上開傷勢，致原告
    受傷後3個月無法工作，原告每月收入約20萬元，故請求10
    萬元之無法工作損失。另原告因上開傷害飽受驚嚇，精神上
    受有極大痛苦，受有非財產上損害5萬元。爰依民法第184條
    第1項前段、第193條第1項、第195條第1項前段規定，請求
    被告賠償共30萬元。又當時我是跟被告講說年輕人開車不要
    這樣子，我當時按下電動窗後，我有講說被告開車幹嘛這樣
    開，我當時就只有講這樣子。並聲明：被告應給付原告30萬
    元。
三、被告則以：系爭衝突起源是原告先行挑釁，辱罵招致，原告
    第一次攔車時，我已經制止不予理會，在和平火車站前面等
    紅綠燈時，原告再次挑釁辱罵，大約是罵「你現在是在開什
    麼瘋車？」還有補充三字經等等，所以我氣不過才下車找原
    告理論，我確實有踢、打原告。當初原告沒有先辱罵挑釁，
    我也不會動手打他，所以我認為原告與有過失。原告也要對
    他自己的行為負責。又原告所提之110年8月11日診斷證明書
    的傷勢，與本件無關，原告所提出的醫療證明，依據一開始
    的急診就醫資料，顯示當天即返家，其事實僅列門診追蹤，
    亦無註明休養幾日，故請醫師證明原告勞動能力並未喪失，
    且原告就診治至三家醫院，才收治治療，是否藉由自己造成
    的突發事故，為了請求而不擇手段，並藉由法律濫用，而獅
    子大開口，故原告是民法第148條的權利濫用。另就原告提
    出勞動能力請求部分，只列舉收入，證明車輛單是承載負重
    及承載金額，都未扣除車體磨損、維修、保養等應扣除金額
    ，且只提出單月之勞動證明，勞動力損失應以6個月平均來
    計算，且應該提出扣除必要之耗損為依據等語，並聲明：原
    告之訴駁回。
四、經查，原告主張於上開時地遭被告故意傷害及辱罵之事實，
    業據被告於另案刑案本院審理時所承認（見本院110年度訴
    字第36號刑事卷第88頁），應可信為真。
五、原告主張因於上述時地遭被告傷害及辱罵，依侵權行為法律
    關係請求被告賠償醫療費用、不能工作損失及非財產上損害
    等共30萬元等節，為被告所否認，並以上詞置辯。是本院應
    審酌者厥為：㈠系爭衝突之發生原告是否與有過失？㈡原告依
    侵權行為法律關係，得請求被告賠償之項目及金額為何？茲
    分述如下：
  ㈠系爭衝突之發生原告是否與有過失？
  1.按損害之發生或擴大，被害人與有過失者，法院得減輕賠償
    金額或免除之，民法第217條第1項定有明文。此項規定之目
    的在謀求加害人與被害人間之公平，倘受害人於事故之發生
    亦有過失時，由加害人負全部賠償責任，未免失諸過酷，是
    以賦與法院得減輕其賠償金額或免除之職權。惟所謂被害人
    與有過失，須被害人之行為助成損害之發生或擴大，就結果
    之發生為共同原因之一，行為與結果有相當因果關係，始足
    當之（最高法院96年度台上字第1169號判決意旨參照）。
  2.被告固辯稱系爭衝突起源是原告先行挑釁，辱罵招致，原告
    第一次攔車時，我已經制止不予理會，在和平火車站前面等
    紅綠燈時，原告再次挑釁辱罵，大約是罵「你現在是在開什
    麼瘋車？」還有補充三字經等等，所以我氣不過才下車找原
    告理論，我確實有踢、打原告。當初原告沒有先辱罵挑釁，
    我也不會動手打他，所以我認為原告與有過失。原告也要對
    他自己的行為負責等語。然此為原告所否認。
  3.經本院當庭勘驗事發當時系爭A、B車上之行車紀錄器錄影畫
    面，勘驗結果為：「檔名：R00000000-000000NMD00P0開始
    時間：0000-00-00、19:51:03。畫面為原告行車紀錄器錄影
    之四格分割畫面，右上畫面為原告駕駛之系爭A車車前行車
    紀錄器、左上畫面為系爭A車左側畫面，左下畫面為系爭A車
    右側情形。⑴時間19：50：33-19：50：44：系爭A車與被告
    駕駛之系爭B車由南往北方向行駛於臺9丁線往北方向車道上
    ，系爭A車行駛於系爭B車之前方。系爭B車往左跨越雙黃實
    線，車身進入臺9丁線往南方向車道，由南往北方向行駛於
    臺9丁線往南方向車道上，超越系爭A車車身後，往右跨越雙
    黃實線，車身進入臺9丁線往北方向車道，由南往北方向行
    駛於臺9丁線往北方向車道上，並行駛於系爭A車前方。⑵時
    間19：54：49-19：55：36：系爭A車和系爭B車皆由南往北
    方向停於臺9線往北方向車道上花蓮縣和平火車站對面之T字
    路口等紅燈，系爭A車停於外側車道，系爭B車停於內側車道
    。於停等紅燈時，原告手伸出車窗外對系爭B車上下比劃。
    之後原告與被告皆走下車，於系爭A車輛車頭前方起口角，
    被告推了原告後兩人即消失於畫面中。⑶時間19：55：59-19
    ：56：08：被告出現於畫面中，於系爭A車車頭前方走動，
    並往系爭B車方向走去，消失於畫面中。⑷時間19：56：40-1
    9：59：08：被告手上拿著手機出現於畫面中，於系爭A車車
    頭前方來回走動並往地上查看，往系爭B車方向走去，消失
    於畫面中。⑸時間19：59：23-20：01：09：被告出現於畫面
    中，提水桶往系爭A車車頭前方處潑水，之後走回系爭B車上
    ，駕駛系爭B車由南往北方向往系爭A車前方行駛，停在臺9
    丁線往北方向車道路面邊線處，被告走下車，走向系爭A車
    車頭處，辱罵原告。」、「檔名：嫌疑人行車紀錄器畫面左
    邊車輛為原告駕駛之系爭A車，右邊為被告駕駛之系爭B車，
    兩車由南往北方向停於臺9線往北方向車道上花蓮縣和平火
    車站對面之T字路口等紅燈，系爭A車停於外側車道，系爭B
    車停於內側車道。①時間00：00：00：原告於系爭A車內駕駛
    座處，手伸出駕駛座窗外對系爭B車上下比劃。②時間00：00
    ：15：系爭B車往前行駛，右側車輪微往右靠近外側車道。③
    時間00：00：23：系爭A車往前行駛，系爭B車右前車輪駛進
    外側車道。④時間00：00：25：系爭A車及系爭B車皆剎車停
    止行駛。⑤時間00：00：28：原告走下車。⑥時間00：00：32
    ：被告出現於畫面下方，往原告方向走去。⑦時間00：00：3
    3：原告與被告起口角，兩人有推擠動作，並往系爭A車車頭
    前方移動。⑧時間00：00：44：被告雙手往原告胸口推擠，
    原告被推擠後身體往後撞擊系爭A車車頭。⑨時間00：00：45
    ：被告走近原告，往原告頭部揮拳。⑩時間00：00：47：原
    告蹲下。⑪時間00：00：48：被告出腳往原告身上踢。⑫時間
    00：00：50：原告站起，被告繼續往原告身上揮拳。⑬時間0
    0：00：51：被告往原告頭部揮拳，原告被擊中後重心不穩
    身體往畫面左方跌去。⑭時間00：00：53：被告持續追打原
    告，並將原告壓制在地。」、「檔名：被害人遭辱罵。畫面
    為原告頭部受傷倒在地上，頭部右側出血。時間00：00：11
    ：被告：你媽的老機掰！幹你老母卡好！」（見本院卷第10
    5至107頁）。
  4.由上開勘驗結果內容觀之，並參酌兩造上開所述，兩造於發
    生系爭衝突前，固有發生行車超車之情形。兩造於上開時間
    駕車停於和平火車站前等停紅燈時，原告於車上雖有手伸出
    對外向系爭B車上下比劃之行為，被告稱當時原告在辱罵、
    挑釁被告，但此為原告所否認，又無其他證據可證明原告為
    上開行為當時確實在辱罵、挑釁被告，是被告此部所辯，即
    無可採。接著，兩造下車後即發生口角，被告對原告揮拳、
    並踢原告，致原告頭部出血倒在地上，被告更對之辱罵等。
    被告上開傷害、辱罵原告行為，縱使係起因於兩造間之超車
    舉止，一般人衡情於該等情況下，尚不致於出手傷人，是兩
    者間經核應無相當因果關係，是以，系爭衝突之發生，原告
    應無與有過失之情，即堪予認定。
  ㈡原告依侵權行為法律關係，得請求被告賠償之項目及金額為
    何？
  1.按因故意或過失，不法侵害他人之權利者，負損害賠償責任
    。不法侵害他人之身體或健康者，對於被害人因此喪失或減
    少勞動能力或增加生活上之需要時，應負損害賠償責任。不
    法侵害他人之身體、健康、名譽、自由、信用、隱私、貞操
    ，或不法侵害其他人格法益而情節重大者，被害人雖非財產
    上之損害，亦得請求賠償相當之金額。民法第184條第1項前
    段、第193條第1項、第195條第1項前段分別定有明文。查被
    告既有上開故意傷害及辱罵原告之行為，原告依上開規定請
    求被告賠償損害，應屬有據。
  2.原告得請求被告賠償之項目部分：
  ⑴醫療費用部分：原告主張因遭本件被告故意傷害，受有上開
    傷勢，已支出醫療費用20萬元，依上開規定請求被告賠償等
    語，並提出診斷證明書及醫療單據等件為證（見本院卷第49
    至65頁、第77頁）。查其中原告提出之110年8月24日花蓮慈
    濟醫院診斷證明書部分（見本院卷第77頁），其記載病名為
    未明示側性之中樞性眩暈、雙側性聽障等。經本院函詢花蓮
    慈濟醫院該病名是否與原告於109年9月13日所受之本件傷勢
    有關，該院回覆：「...㈠病患彭朝春於110年8月11日診斷證
    明書所載之傷勢，與109年9月13日所受傷勢有關。㈡出院後
    宜休養3個月。㈢病患自訴頭暈至耳鼻喉科就診，專業檢查上
    顯示中樞眩暈與聽力損失，但門診檢查結果實在無法顯示直
    接與1年前外傷有直接因果關係。...」等語，此有該院110
    年9月2日慈醫文字第1100002287號函1份附卷可佐（見本院
    卷第85頁），是以，原告所提出之上開110年8月24日花蓮慈
    濟醫院診斷證明書所載之傷勢，及原告於該科別即耳鼻喉科
    就醫之相關醫療單據5張（即本院卷第61頁右下方、第63頁
    左上方、左下方、第65頁右上方、左下方之單據），即與本
    件無涉，原告不得請求被告賠償外；其餘單據部分（即本院
    卷第57頁、第59頁、第61頁左上方、左下方、右上方、第63
    頁右上方、右下方、第65頁左上方、右下方之單據），經核
    係與本件被告所為傷害所造成之傷勢有關，單據金額合計為
    5,125元（計算式：660＋690＋1711＋545＋203＋434＋294＋294＋29
    4＝5125）。故原告依上開規定請求被告賠償5,125元之醫療
    費用，自屬有據，超過金額部分，則無理由。
  ⑵不能工作損失部分：
  ①原告主張其為駕駛砂石車司機，是靠行性質，偶爾跑長途，
    月薪約20萬元，因遭被告上開傷害，3個月無法工作，請求
    被告賠償10萬元不能工作損失等語，並提出靠行證明書、統
    一發票、磅單、薪資單等件為證（見本院卷第41頁、第45至
    47頁、第75頁、第87至95頁）。被告則以上詞置辯。
  ②經查，依花蓮慈濟醫院上開函文可知，原告因本件遭被告傷
    害所受傷勢，自出院起宜休養3個月等情，又參酌上開診斷
    證明書所載原告所受傷勢等（見本院卷第49至55頁），本院
    認原告主張其因本件受傷3個月無法工作，尚屬合理。再者
    ，就原告每月薪資部分，依本院調取之原告109年度稅務電
    子閘門財產所得調件明細表（見本院卷第27頁）雖顯示原告
    於109年度給付總額為0元。然依原告所提之上開資料，原告
    職業應為營業貨運曳引車司機，且為靠行執業等情，又由上
    開統一發票、磅單、薪資單等資料，雖無法確認原告平時每
    月薪資為多少，但參酌被告於本院審理時陳稱：原告稱靠行
    月薪20萬元，這是不可能的事，形式上看起來合理，但在我
    們行內，了不起月薪10萬元等語（見本院卷第74頁），則原
    告本件請求3個月無法工作損失10萬元，平均後每月薪資約3
    3,333元，尚屬合理。據此，原告依上開規定，請求被告賠
    償3個月無法工作損失共10萬元，自屬有憑。
  ⑶精神慰撫金部分：次按慰藉金之賠償須以人格權遭遇侵害，
    使精神上受有痛苦為必要，其核給之標準固與財產上損害之
    計算不同，然非不可斟酌雙方身分、資力與加害程度，及其
    他各種情形核定相當之數額（最高法院51年台上字第223號
    判例意旨參照）。本院審酌被告自陳目前待業中，現在沒有
    收入，學歷為國中畢業等語（見本院卷第74頁）；原告則自
    陳為國中畢業，現從事駕駛卡車，月薪約20萬元以上等語（
    見本院卷第74頁），並提出上開靠行證明書、統一發票、磅
    單、薪資單等件為證，並衡以兩造之稅務電子閘門財產所得
    調件明細表（見本院卷第25至28頁）所示渠等財產狀況，暨
    原告所受上開傷勢、及被告本件故意傷害及辱罵原告之行為
    等情，認原告請求其受非財產上損害5萬元尚屬合理，應予
    准許。
  ⑷據上，原告得請求被告賠償之項目及金額為醫療費用5,125元
    、無法工作損失10萬元、非財產上損害5萬元，合計共155,1
    25元。
六、綜上所述，原告依侵權行為法律關係，請求被告給付其155,
    125元，為有理由，應予准許，逾此範圍之請求，則無理由
    ，應予駁回。
七、本件係就民事訴訟法第427條訴訟適用簡易程序所為部分被
    告敗訴之判決，於原告勝訴部分，依同法第389條第1項第3
    款之規定，應依職權宣告假執行。另依同法第392條第2項規
    定，依職權宣告被告為原告供相當金額之擔保後，得免為假
    執行。
八、本件係經本院刑事庭以110年度附民字第20號裁定移送前來
    ，依刑事訴訟法第504條第2項規定，免納裁判費，又兩造均
    無就本件支出其他訴訟費用，爰不為訴訟費用負擔之諭知，
    附此敘明。
中    華    民    國   110    年    10    月    7     日
                  花蓮簡易庭    法  官  鍾志雄
以上正本係照原本作成。
如不服本判決，應於送達後20日內，向本院提出上訴狀並表明上
訴理由(均須按他造當事人之人數附繕本並繳納上訴裁判費)。
如委任律師提起上訴者，亦應一併繳納上訴審裁判費。
中　　華　　民　　國　 110　　年　　10　　月　　7 　　日
                                書記官  黃添民